臺灣高等法院臺中分院民事判決
111年度上易字第240號
上  訴  人  蔡志文  


被上訴人    林洲龍  
上列當事人間請求第三人異議之訴事件，上訴人對於中華民國11
1年3月11日臺灣臺中地方法院110年度訴字第1524號第一審判決
提起上訴，本院於111年11月9日言詞辯論終結，判決如下：
    主  文
上訴駁回。
第二審訴訟費用由上訴人負擔。
    事實及理由
壹、訴訟要旨：
一、上訴人主張：被上訴人持原法院109年度中簡字第000號確定
    判決，聲請對債務人○○有限公司（下稱○○公司）之財產為強
    制執行，由原法院民事執行處（下稱執行法院）以109年度
    司執字第000000號給付票款強制執行事件（下稱系爭執行事
    件）受理在案。執行法院於民國110年3月8日至門牌號碼臺
    中市○○區○○路00○0號廠房（下稱系爭廠房）內執行查封如附
    表所示動產（下合稱系爭動產），並交由被上訴人保管。惟
    ○○公司雖於原租約到期前，即就系爭廠房與出租人○○○預立
    房屋租賃契約書，租期為109年4月1日至110年4月1日，但○○
    公司遷入上址前，因未能依約給付租金，雙方於109年2月終
    止租約，另由上訴人承租系爭廠房，租期同前，足見系爭動
    產均為上訴人所有，並非○○公司所有。如附表編號1、2、3
    所示動產為上訴人於110年1月間向訴外人○○工業社所購買；
    編號4、5所示動產為上訴人向訴外人○○鋼鐵有限公司購買鋼
    材後自行製造；編號6、7、9所示動產為上訴人於103年3月
    間向訴外人○○○所購買；編號8號所示動產為上訴人向訴外人
    ○○企業社所購買；編號10所示動產係上訴人購買材料自行製
    作。至於系爭動產部分貼有「○○有限公司」之標示，是因上
    訴人為經營生意，於103年1月7日以支付對價方式取得該標
    示使用授權，不得據此認定該動產為○○公司所有。系爭動產
    既為上訴人所有，系爭執行事件誤認系爭動產為○○公司所有
    而實施查封，上訴人自有排除強制執行之權利。爰依強制執
    行法第15條規定，聲明求為撤銷系爭執行事件強制執行程序
    之判決（原審為上訴人敗訴之判決，上訴人聲明不服，提起
    上訴）。於本院上訴聲明：㈠原判決廢棄。㈡系爭執行事件關
    於系爭動產之強制執行程序，應予撤銷。
二、被上訴人則抗辯：於執行查封系爭動產前，被上訴人曾詢問
    ○○○，經其告知系爭廠房承租人為○○公司，查封當時出租人
    仍未變更，係於查封後才將承租人姓名更改為上訴人，是系
    爭廠房非由上訴人所承租。系爭動產部分貼有○○公司之標示
    ，可證明系爭動產屬○○公司所有。上訴人提出原證2至5並非
    真正。○○公司是上訴人以其岳母○○○○名義所設立，上訴人擔
    任總經理，並為實際負責人，此經上訴人在妨害公務案件刑
    事偵查中所承認，被上訴人投資○○公司是受上訴人與其前妻
    ○○○之邀請，嗣其與○○公司發生債務糾紛，對○○公司提起給
    付票款訴訟後，上訴人即與○○○離婚，以撇清債務關係，系
    爭動產是上訴人以○○公司名義所購買，應屬○○公司所有等語
    。於本院答辯聲明：上訴駁回。
貳、得心證之理由：
一、查被上訴人前以原法院109年度中簡字第000號確定判決為執
    行名義，聲請對○○公司之財產為強制執行，經執行法院以系
    爭執行事件受理在案。執行法院於110年3月8日至系爭廠房
    查封系爭動產，系爭執行事件程序尚未終結等情，業經本院
    調閱系爭執行事件案卷核閱無訛，並為兩造所不爭執，此部
    分事實，自堪認定。
二、上訴人主張系爭動產為其所有，被上訴人將系爭動產指為○○
    公司所有而實施查封，上訴人就系爭動產有足以排除強制執
    行之權利云云，則為被上訴人所否認，並以前揭情詞置辯，
    故本件所應審究者即為上訴人是否為為系爭動產之所有權人
    。經查：
  ㈠按第三人就執行標的物有足以排除強制執行之權利者，得於
　　強制執行程序終結前，向執行法院對債權人提起異議之訴；
　　如債務人亦否認其權利時，並得以債務人為被告，強制執行
　　法第15條定有明文。所謂就執行標的物有足以排除強制執行
　　之權利者，係指對於執行標的物有所有權、典權、留置權、
　　質權存在情形之一者而言（最高法院103年度台上字第000號
    民事裁判意旨參照）。次按當事人主張有利於己之事實者，
    就其事實有舉證之責任，民事訴訟法第277條本文設有規定
    。民事訴訟如係由原告主張權利者，應先由原告負舉證之責
    ，若原告先不能舉證，以證實自己主張之事實為真實，則被
    告就其抗辯事實即令不能舉證，或其所舉證據尚有疵累，亦
    應駁回原告之請求。本件上訴人主張其為系爭動產之所有權
    人，足以排除系爭執行事件之強制執行程序等情，既為被上
    訴人所否認，揆諸前揭法條規定，自應由上訴人就系爭動產
    為其所有之事實負舉證之責。
　㈡上訴人主張系爭動產為其所有，無非係以系爭廠房為其向○○○
    所承租，廠房內之動產均為其所購買、製作等語為其論據，
    並提出終止書面、房屋租賃契約證明書、房屋租賃契約書、
    買賣合約、購買證明、買賣合約證明書（原審卷一第23-47
    頁），暨舉證人○○○、○○○、○○○為證。惟查：
　1.上訴人所提出形式上由○○○簽署之終止書面、房屋租賃契約
    證明書（110年3月16日簽訂），雖記載○○○因○○公司欠租，
    而與○○公司自109年2月起終止房屋租約，及○○○基於保密原
    則，未提供上訴人之房屋租賃契約，而僅提供○○公司租約予
    被上訴人等語（原審卷一第23、25頁）；另房屋租賃契約書
    亦填載上訴人自109年4月1日起至110年4月1日止向○○○承租
    系爭廠房等語（原審卷一第27-39頁）。惟被上訴人否認上
    開文書之真正，並陳明：其於系爭執行事件執行查封（即11
    0年3月8日）前，曾前往找房東（即○○○），經房東告知系爭
    廠房承租人為○○公司等情（原審卷一第86頁），而上訴人就
    被上訴人於查封前曾前往找○○○詢問承租人為何人乙節亦不
    爭執，則被上訴人既曾前往找尋○○○確認系爭廠房之承租人
    ，衡情倘○○○與○○公司間之租約確實已自109年2月起即終止
    ，○○○應無於終止1年後，仍告知系爭廠房之承租人為○○公司
    ，並提供其與○○公司所簽訂之房屋租賃契約書予被上訴人之
    可能。雖前開租賃契約證明書記載此係基於保密義務云云，
    然系爭廠房由○○公司或上訴人個人承租，焉有何保密義務可
    言？且即使為求保密，亦應係全然拒絕告知，豈有反刻意告
    知所謂「已終止」約1年之租賃狀況之理？此在在均有違常
    情。另觀諸○○○所提供予被上訴人之房屋租賃契約書所載，
    該租期為109年4月1日起至110年4月1日止之○○公司房屋租賃
    契約書，係於109年5月間始由○○公司與○○○簽訂（見系爭執
    行卷附房屋租賃契約書），亦可證○○○與○○公司間並無該終
    止書面所載自109年2月起即終止租約之情事。再上開以上訴
    人名義與○○○簽訂之房屋租賃契約書所附「房租收款明細表
    」上手寫文字部分，以肉眼觀之，明顯可見係同時一次為之
    （原審卷一第39頁），且其上「○○○」之簽名，亦與○○公司
    房屋租賃契約之「○○○」簽名筆跡有所不符；又該「房租收
    款明細表」所載收款人「○○○」，核亦與上訴人所稱其繳付
    租金予房東之簽收人均為房東配偶「○○○」等語（原審卷一
    第236頁、卷二第30-31頁）矛盾不一。綜此各節，堪認上開
    終止書面、房屋租賃契約證明書及房屋租賃契約書，應係臨
    訟製作，難認其內容係屬真正。則上訴人據以主張系爭廠房
    為其向○○○所承租云云，委無足採。
　2.關於附表編號1、2、3所示動產部分：
　⑴上訴人雖主張附表編號1、2、3所示動產係其於110年1月間向
    ○○企業社所購買云云，並提出買賣合約為證（原審卷一第41
    頁）；而證人即○○企業社負責任○○○亦於原審證稱：該買賣
    合約係由上訴人書寫，再由雙方簽字，「○○」兩字是伊所寫
    等語（原審卷一第184-185頁），堪認該買賣合約形式上應
    為真正。惟該買賣合約書所載買賣標的品項為「無心磨床」
    ，核與附表編號1至3所示動產名稱有所不同，要不能僅依該
    買賣合約書，即為附表編號1至3所示動產為上訴人向○○企業
    社買受之認定。
　⑵證人○○○於原審證述：伊與上訴人生意往來，上訴人都是開○○
    公司的發票，○○公司在神岡，伊不認識○○○○。伊都是買別人
    要淘汰或換新的中古機器，轉賣給上訴人，上訴人翻修後再
    出售。原審卷一第127頁照片所示機器（即附表編號1所示動
    產）是伊所出售，其他查封之機器無法確認是否為伊所出售
    。伊與上訴人都是現金交易，機器是由貨運公司從伊倉庫載
    到神岡給上訴人等語（原審卷一第182-185頁）。依證人○○○
    證述，雖可認附表編號1所示動產應為上訴人出面向○○企業
    社所買受。
　⑶而查○○公司法定代理人雖登記為○○○○（上訴人前配偶○○○之母
    ），惟上訴人自承：其因經營事業失敗，故無法設立公司，
    乃與○○○○合作，○○公司係從事機械五金買賣，由其負責以○○
    公司名義招攬整修業務並找人承作，○○公司解散（110年5月
    31日解散登記，原審卷一第173頁）後，其改與○○○擔任負責
    人之○○機械工業社（下稱○○機械社，110年5月31日設立登記
    ，原審卷一第171頁）合作，不論○○公司或○○機械社，其業
    務內容均屬相同。○○公司沒有員工，只有其與○○○○，系爭廠
    房內的員工都是其找來的等語（原審卷一第181頁、本院卷
    第59-60頁、第62頁）；另被上訴人陳稱：上訴人是○○公司
    總經理，當初係上訴人與其前配偶○○○前往找伊投資○○公司
    ，○○公司從事刀片加工、機械買賣，前景看好。過程中伊從
    未看過○○○○，伊有去過位於神岡區的○○公司，看到機械、維
    修、○○公司文件資料等，才決定投資300萬元等語（本院卷
    第59、62頁），且上訴人亦不爭執當初有陪同○○○找被上訴
    人商談投資○○公司乙情（本院卷第86頁）；又證人○○○亦證
    稱：伊與上訴人以前是同事，大約16、17年前開始聯絡，伊
    不認識○○○○，上訴人的公司名稱是○○公司，○○公司應該是上
    訴人所獨資，伊勞健保曾投保在○○公司5年等語（原審卷一
    第189-190頁），並有○○○之勞工保險投保資料可佐（見本院
    限制閱覽卷宗）；參以前開上訴人與○○企業社交易均係開立
    ○○公司發票乙情。依此各節，已足認上訴人應為○○公司之實
    際負責人，○○○○僅係出名擔任○○公司之負責人。故上訴人主
    張其與○○公司間僅係合作關係云云，不足採信。
  ⑷按公司為法人，無行為之實體，須設置機關，以決定其意思
    ，並實行其意思；又法人雖具獨立人格而認其有行為能力，
    惟其在存在之內容上，仍屬人之組織（社團）或財產的集合
    （財團），組織本身不能為法律行為，必須由擔任董事、監
    察人之自然人，以法人代表機關之地位，代法人為法律行為
    ，故法人之行為，實質上為代表機關之行為。上訴人既為○○
    公司之實際負責人，則依前開說明，其出面向○○企業社買受
    附表編號1所示動產，該動產並非當然即屬其個人所有。而
    由本件執行法院前往系爭廠房執行查封時，在場人員僅致電
    聯繫總經理後，稱○○公司之法定代理人在太平現要趕來等語
    ，且查封當時附表編號1所示物品上確貼有○○公司之標示等
    情，有查封筆錄、查封物品照片及原審勘驗筆錄在卷可按（
    原審卷一第115-117、125、129頁、卷二第13-15頁、第47頁
    ），應足徵上訴人出面向○○企業社買受附表編號1所示動產
    ，乃係代表○○公司為之。故附表編號1所示動產應屬○○公司
    所有。
　⑸此外，上訴人復未能提出其他證據，舉證以證明附表編號1、
    2、3所示動產均為其所有。是以上訴人主張附表編號1、2、
    3所示動產為其所有云云，自非可採。
　3.關於附表編號4、5所示動產部分：
　　上訴人主張附表編號4、5所示動產，為其向○○公司購買鋼材
    後自行製造云云，固據提出購買證明為證（原審卷一第43頁
    ）。惟被上訴人否認該購買證明之真正，而該購買證明亦無
    任何關於購買人、○○公司負責人員（或承辦人員、出具人員
    ）姓名及出具日期等相關資料，自難認屬真正。且縱使上訴
    人曾向○○公司購買鋼鐵一批，亦不能因此即認附表編號4、5
    所示送料機為上訴人所有。故上訴人主張附表編號4、5所示
    動產為其所有云云，亦非可採。
　4.關於附表編號6、7、9所示動產部分：
　⑴上訴人主張附表編號6、7、9所示動產，為其於103年3月間向
    ○○○所購買云云，固據提出買賣合約證明書為證（原審卷一
    第45頁），且證人○○○亦證稱：該買賣證明書是本件訟爭後
    ，由上訴人擬好內容，伊補於該買賣合約書補簽名給上訴人
    ，證明機台是伊賣給上訴人的等語（原審卷一第191-192頁
    ），而堪認該買賣合約書確為○○○所出具。　
　⑵惟證人○○○於原審證述：伊之前開設公司，於90年間因經營不
    善，所以將機器賣給上訴人，執行卷附扣押物品照片中編號
    6、7、9所示動產，就是伊以18至20萬元的價格，以現金一
    次賣給上訴人，沒有開立發票、出貨單。伊勞健保曾經投保
    在上訴人的○○公司約5年，本件查封當時伊在系爭廠房工作
    ，110年5月伊與上訴人合作設立○○機械等語（原審卷一第18
    9-193頁）。而○○○與上訴人關係密切，其與上訴人具有合作
    關係，附表編號6、7、9所示動產又為系爭廠房現場供作業
    使用之機器，則其對於該等動產之所有權歸屬，自具有利害
    關係，是其所為上開關於附表編號6、7、9所示動產為上訴
    人向其買受之證詞，已難輕信。況且，○○○所稱出售附表編
    號6、7、9所示動產予上訴人之時間、價格，亦與上開買賣
    合約書所載交易時間為103年3月、買賣價格為15萬元明顯不
    同，亦徵上開買賣合約證明書應僅係○○○配合上訴人臨訟製
    作，要難認其內容係屬真正。是以，上訴人主張附表編號6
    、7、9所示動產為其向○○○買受云云，並非可採。
　5.關於附表編號8所示動產部分：
　　上訴人主張附表編號8號所示動產，為其向○○企業社所購買
    云云，固據提出購買證明為證（原審卷一第47頁）。惟證人
    即○○企業社負責人○○○於原審證述：該購買證明係其所配合
    出具，伊與○○公司很少有生意往來，都是由上訴人跟伊接洽
    ，伊有出售該購買證明上的無芯研磨機給上訴人，但是執行
    卷附扣押物品照片所示系爭動產，都不是伊所出售，附表編
    號8所示動產不是伊所出售給上訴人的機器等語
　　（原審卷一第186-188頁），足見附表編號8所示動產並非上
    訴人向○○企業社所購買。則上訴人主張編號8所示動產，為
    其向○○企業社購買而享有所有權云云，不足採信。
　6.關於附表編號10所示動產部分，上訴人雖主張為其購買材料
    自行製作云云，惟未據舉證以實其說，是上訴人主張附表編
    號10所示動產為其所有云云，亦非可採。
　㈢綜據上開各情，堪認上訴人所舉證據並無法證明其為系爭動
    產之所有權人，則上訴人主張其就系爭動產有足以排除強制
    執行之權利存在云云，自屬無據。
參、綜上所述，上訴人既無法舉證證明其為系爭動產之所有權人
　　，則其依強制執行法第15條規定，請求撤銷系爭執行事件關
    於系爭動產之強制執行程序，為無理由，不應准許。原審為
    上訴人敗訴之判決，並無不合。上訴意旨指摘原判決不當，
    求予廢棄改判，為無理由，應駁回其上訴。
肆、本件事證已臻明確，上訴人聲請再傳訊○○○，欲證明○○○非○○
    公司員工，核無必要；至兩造其餘之攻擊或防禦方法及所用
    之證據，經本院斟酌後，認為均不足以影響本判決之結果，
    爰不逐一論述，附此敘明。
伍、據上論結，本件上訴為無理由，爰判決如主文。　　
中　　華　　民　　國　　111 　年　　11　　月　　30　　日
                  
　　　　　　　　　
　　　　　　　　　民事第四庭    審判長法　官  林慧貞
　　　　　　　　　　　　　　          法　官  鄭舜元
　　　　　　　　　　　　　　　        法　官  劉惠娟
　　　　　　　　　　　　　　　　　　　             
正本係照原本作成。       
不得上訴。                         
                                      書記官  陳文明
　　　　　　　　　　　　　　　　　　　
中　　華　　民　　國　　111 　年　　11　　月　　30　　日
附表： 
編號 物品名稱 數量 單位 備註 1 RONG KUANG砂輪 1 台 型號12-8C 12560 2 RONG KUANG鋼台 1 台  3 無芯研磨機 1 台 型號RC-00 000000 4 送料機 1 台  5 送料機 1 台  6 銑床 1 台 型號6648 YCM-2V 7 平面研磨機 1 台 型號GS-840-2A 0000000 8 無芯研磨機台 1 台  9 壓縮機 1 台 型號RAB-18T10B-S22 10 無芯研磨主軸 6 枝